臺灣臺北地方法院交通事件裁定　　　　100年度交聲字第500號
原處分機關　臺北市交通事件裁決所
異議人即
受處分人　　林照恩
　　　　　　　　　　1樓
上列異議人即受處分人因違反道路交通管理處罰條例事件，對於
臺北市交通事件裁決所民國100年4月18日所為之處分（原處分案
號：北市裁罰字第裁22-C00000000號），聲明異議，本院裁定如
下:
    主  文
原處分撤銷。
林照恩不罰。
    理  由
一、原處分意旨略以：異議人即受處分人（下稱異議人）於民國
    100年3月13日20時15分許，駕駛車牌號碼為N22-516號重型
    機車（下稱系爭車輛），行經新北市○○區○○路及文化路
    路口處，因有「在道路上蛇行」之違規事由，經新北市政府
    警察局永和分局中正橋派出所（下簡稱舉發單位）員警掣發
    北警交字第C00000000號舉發違反道路交通管理事件通知單
    舉發，惟異議人拒絕簽名。嗣因異議人於期限內到案申訴，
    經原舉發單位查復後，仍有不服，原處分機關遂於100年4
    月18日以北市裁罰字第裁22-C00000000號違反道路交通管理
    事件裁決書，依道路交通管理處罰條例第43條第1項第1款、
    第63條第1項第3款及第24條第1項第3款規定，裁處罰鍰新臺
    幣（下同）1萬2千元，並計違規點數3點及應參加道路交通
    安全講習等語。
二、異議意旨則以：異議人於舉發時日行駛過路口後被警察攔下
    ，先說被告無照駕駛，再說車子顏色不符，經查明後車子顏
    色並無不符，之後逕自開單，說異議人蛇行，並表示其就是
    證據無須錄影，警察並無採證資料故拒絕簽收，而且不能以
    警察說了就算，應有攝影採證，否則無從令人信服等語。
三、按汽車駕駛人，駕駛汽車在道路上蛇行者，處6千元以上2萬
    4千元以下罰鍰，並當場禁止其駕駛及吊扣該汽車牌照3個月
    ，另應接受道路交通安全講習；汽車駕駛人有第43條之情形
    者，除依原條款處罰鍰外，記違規點數3點，道路交通管理
    處罰條例第43條第1項第1款、第4項、第24條第1項第3款及
    第63條第1項第3款固分別定有明文。次按法院受理有關交通
    事件，準用刑事訴訟法之規定，其處理辦法，由司法院會同
    行政院定之，道路交通管理處罰條例第89條定有明文。再按
    聲明異議事件之處理，除準用刑事訴訟法有關規定外，依道
    路交通事件處理辦法之規定處理之，道路交通事件處理辦法
    第3條亦定有明文。上開條例給予當事人申辯及提出證據之
    機會，符合正當法律程序，與憲法第16條保障人民訴訟權之
    意旨並無抵觸，亦經司法院大法官著有解釋可參（司法院大
    法官會議解釋釋字第418號解釋意旨參照）。又按被告未經
    審判證明有罪確定前，推定為無罪。犯罪事實應依證據認定
    之，無證據不得認定犯罪事實，刑事訴訟法第154條亦定有
    明文。復按認定犯罪事實所憑之證據，雖不以直接證據為限
    ，間接證據亦包括在內；然而無論直接或間接證據，其為訴
    訟上之證明，須於通常一般之人均不致有所懷疑，而得確信
    其為真實之程度者，始得據為有罪之認定，倘其證明尚未達
    到此一程度，而有合理之懷疑存在時，即應為有利於被告之
    認定，更不必有何有利之證據（最高法院30 年上字第816號
    判例、76年台上字第4986號判例意旨參照）。是前揭刑事訴
    訟法上之罪疑唯輕或罪疑唯有利於被告之原則，就有疑問之
    部分，應作對於受處分人有利之認定，於法院審理違反交通
    管理事件聲明異議時，亦有適用，合先敘明。蓋執行交通勤
    務警察依法律規定製單舉發違反道路交通管理處罰條例所列
    之違規事實，並由公路主管機關加以處罰，係行政機關執行
    公權力措施而對外直接發生法律效果之單方行政行為，本質
    上為行政處分，亦即公務員基於職務上權力，依法就特定之
    具體事件所為具公法上效果之單方行政行為，該行政處分其
    實質內容是否正確、違法，受處分人有爭執時，基於今日政
    治、經濟、文化及社會結構上之變遷，以及行政訴訟上當事
    人之法的對等性觀念，公路主管機關對於人民有所處罰，此
    課以人民負擔之事實，必須由處罰或舉發機關證明人民違法
    事實（行政訴訟法第136條準用民事訴訟法第277條規定參照
    ），從而，法院就道路交通案件聲明異議之處理，認定受處
    分人道路交通違規之事實，準用刑事訴訟法證據章規定之結
    果，仍應依積極證據認定之，不得僅憑舉發違反道路交通管
    理事件通知單及主管機關違反道路交通管理事件裁決書，即
    推定受處分人有道路交通違規之事實。而警察機關員警就交
    通違規之舉發（填載道路交通管理事件通知書）之目的，乃
    在維護交通秩序公共利益，其與受舉發人係處於利害關係人
    對立之地位，交通違規舉發警員之舉發，既係以使受舉發人
    受交通違規裁罰為目的，且係利害關係人，是其陳述是否與
    事實相符，仍應調查其他證據以資審認。
四、經查：
  (一)本件異議人騎乘系爭車輛，在前揭時間、地點，因舉發單位
    員警認定有「在道路上蛇行」違規，而遭舉發單位員警攔停
    並掣開北警交字第C00000000號違反道路交通管理事件通知
    單舉發之事實，有上開舉發通知單及新北市政府警察局永和
    分局100年3月31日新北警永交字第1000009742號函影本各1
    紙（見本院卷第5頁、第10頁）附卷可稽。異議人雖拒絕簽
    名，惟按行為人有道路交通管理處罰條例之情形者，應填製
    舉發違反道路交通管理事件通知單，並於被通知人欄予以勾
    記，其通知聯依下列規定辦理：一、當場舉發者，應填記駕
    駛人或行為人姓名、性別、出生年月日、地址、身分證統一
    編號及車主姓名、地址、車牌號碼、車輛種類。被查獲之駕
    駛人或行為人為受處分人時，應於填記通知單後將通知聯交
    付該駕駛人或行為人簽名或蓋章收受之；拒絕簽章者，仍應
    將通知聯交付該駕駛人或行為人收受，並記明其事由及交付
    之時間；拒絕收受者，應告知其應到案時間及處所，並記明
    事由與告知事項，視為已收受，違反道路交通管理事件統一
    裁罰基準及處理細則第11條第1項第1款定有明文。本件異議
    人雖因自認無違規，而拒絕於舉發通知單上簽名，惟舉發單
    位員警已於舉發單上註記事由與告知事項，並交付異議人收
    受，是本件舉發程序合於規定，合先敘明。
  (二)而本件原處分機關所為之上開處分，無非係以上開舉發通知
    單及舉發單位函文為其依據，然依前揭說明，法院就道路交
    通案件聲明異議之處理，認定異議人道路交通違規之事實，
    準用刑事訴訟法證據章規定之結果，仍應依積極證據認定之
    ，不得僅憑舉發員警逕行開立之舉發違反道路交通管理事件
    通知單及舉發單位之函文資料，即推定異議人有道路交通違
    規之事實。而查，證人即本件舉發單位員警林金榮雖於本院
    訊問程序中具結證述：本件舉發時伊係任職於永和分局中正
    橋派出所並擔任警員職務，本件舉發通知單確實為伊所掣發
    ；當天伊是執行定點守望的勤務，地點在新北市○○區○○
    路68號；伊係在定點執行守望勤務結束時要返回派出所的途
    中攔查異議人；當時是夜間、晴天，車流量滿大的，視線清
    楚；本來伊在竹林路直行往文化路的方向，超過永和路的時
    候，該路段即變成文化路，一路上約有3個紅綠燈，伊當時
    是騎車在異議人同向前方，異議人超車，伊發現異議人時左
    時右，所以伊就開始跟著異議人，之後雖然等候紅燈，但於
    綠燈時異議人也是一樣左右行駛；那條路的路上只有一個車
    道，異議人就在這一個車道中的車陣穿梭，伊有時騎在異議
    人前方，有時在後方，所以伊才把異議人攔下告發。自伊執
    行定點守望勤務至伊攔查異議人之地點大約3、4百公尺等語
    （參見本院卷第20頁背面至第22頁）。惟細繹證人林金榮前
    開證詞，顯見證人林金榮於攔查異議人時係因已服完定點守
    望勤務，而於返回任職之派出所途中而為，而新北市○○區
    ○○路、竹林路及永和路俱屬交通往來頻繁之路段，異議人
    於遭攔查時又為夜間時分，證人林金榮亦證述當時車流量大
    ，則此際異議人是否得於察覺有車輛蛇行時，即能立刻正確
    辨明該輛機車之車型、顏色及車號等特徵，尚有可疑。又以
    證人林金榮所述，異議人於該路段有時騎在伊前方，有時在
    後方，則異議人於見及警員騎乘警車在前方時，若仍騎乘機
    車超越警員並蓄意違規蛇行，亦與常情有違，再證人林金榮
    另證述其自後跟隨蛇行車輛，然跟隨之距離既長達約3、4百
    公尺，途中又經過3個紅綠燈，則在車流量大，加以車輛多
    、車速快之路段，證人林金榮除難以準確辨認外，亦有中途
    錯認之虞之可能。此外，本件除僅有證人林金榮之證詞可憑
    外，無其他在場員警或相關資料足供本院相互佐證認定證人
    林金榮所述為真，本院自難僅以證人林金榮尚有疑義之證詞
    ，即遽認異議人於前開時地確有蛇行駕駛之違規事實。是異
    議人辯稱並未蛇行，尚非無據。徵諸前開規定及判例要旨，
    自難逕將有利異議人之可能予以排除，而遽為異議人不利之
    認定。
五、綜上所述，本件除證人林金榮本身所言外，復查無其他積極
    證據得以相互佐證，故難以認定異議人該當原處分機關裁罰
    之前揭違規情狀。本件既無法達於確信異議人有違反道路交
    通管理處罰條例第43條第1項第1款之事實，依刑事訴訟法上
    「罪疑唯輕」、「有疑唯利於被告」之原則，就有疑問之部
    分，應作對於異議人有利之認定。是原處分機關遽依道路交
    通管理處罰條例第43條第1項第1款、第63條第1項第3款及第
    24條第1項第3款規定裁處罰鍰1萬2千元，並計違規點數3點
    及應參加道路交通安全講習，尚有未洽，故本件異議為有理
    由，應由本院撤銷原處分，並諭知異議人不罰。
據上論斷，應依道路交通管理處罰條例第87條第2項、道路交通
事件處理辦法第19條，裁定如主文。
中    華    民    國   100    年    5     月    31    日
                  臺灣臺北地方法院交通法庭
                              法  官  古瑞君
以上正本證明與原本無異。
如不服本裁定應於送達後5 日內向本院提出抗告狀。
                              書記官  莊宜諳
中    華    民    國   100    年    5     月    31    日